臺灣彰化地方法院民事裁定　93年度重訴字第92號
原　　　告　辛○○
兼訴訟代理　庚○○
人
被　　　告　丙○○
　　　　　　癸○○
　　　　　　甲○○
　　　　　　子○○
　　　　　　己○○
　　　　　　戊○○
上六人共同
訴訟代理人　丑○○律師
被　　　告　乙○○
訴訟代理人　張績寶律師
複　代理人　壬○○
　　　　　　丁○○
　　　　　　黃琪雅律師
上列當事人間請求侵權行為損害賠償等事件，原告為訴之變更及
追加，本院裁定如下：
    主  文
原告訴之變更及追加均駁回。
訴訟費用由原告負擔。
    理  由
壹、按訴狀送達後，原告不得將原訴變更或追加他訴。但有下列
    各款情形之一者，不在此限：(一)被告同意者。(二)請求之
    基礎事實同一者。(三)擴張或減縮應受判決事項之聲明者。
    (四)因情事變更而以他項聲明代最初之聲明者。(五)該訴訟
    標的對於數人必須合一確定時，追加其原非當事人之人為當
    事人者。(六)訴訟進行中，於某法律關係之成立與否有爭執
    ，而其裁判應以該法律關係為據，並求對於被告確定其法律
    關係之判決者。(七)不甚礙被告之防禦及訴訟之終結者。被
    告於訴之變更或追加無異議，而為本案之言詞辯論者，視為
    同意變更或追加，民事訴訟法第一千零五十五條定有明文。
    經查：
  一、本件原告於民國九十二年十月二十一日提起本訴，訴之聲
      明為 (一)被告丙○○應給付原告九萬四千零三十七元並
      自九十二年九月十八日起至清償日止，按年息百分之五計
      算之利息。(二)被告乙○○、丙○○應共同給付原告三十
      一萬四千三百八十五元。(三)被告丙○○、乙○○、張順
      安、甲○○、子○○應共同給付原告三百二十萬元及各自
      侵權行為日起至清償日止，按年息百分之五計算之利息。
      ( 四)被告丙○○應給付原告九十萬元及自八十八年七月
      十日起至清償日止，按年息百分之五計算之利息。(五)被
      告甲○○應給付原告庚○○九十萬元及自八十九年一月七
      日起至清償日止按年息百分之五計算之利息。(六)被告戊○○應給付原告五十萬元及自八十八年七月十日起至清償
      日止，按年息百分之五計算之利息。(七)原告願供擔保請
      准宣告假執行。嗣原告於九十三年二月十日主張被告丙○○就前案聲請本院確定訴訟費用額 (九十二年度聲字第五
      0四號)及聲請本院發還擔保金 (九十三年度聲字第三一號
      )，造成原告名譽、信用、人格之損害，因而於訴之聲明
      第四項追加對被告丙○○慰撫金之請求為一百三十萬元部
      分，因此部分之事實與本件基礎事實不同，有礙訴訟終結
      ，且被告亦不同意原告此部分之追加，又無其他合於民事
      訴訟法第二百五十五條規定之情形，故原告此部分追加礙
      難准許。
  二、原告於九十三年月二十三日於訴之聲明第一項追加主張被
      告丙○○先生承攬系爭房屋並未竣工，故於前案無原告須
      給付尾款六十二萬四千一百六十元之問題，惟前案仍判決
      原告須給付尾款，故訴之聲明第一項追加成七十一萬八千
      一百九十七元部分，因此部分原告起訴狀並未提及，且被
      告丙○○就系爭工程有無竣工及對原告有無尾款請求權雖
      與本案相關，惟基礎事實不同，且此部分於前案已判決確
      定，又無其他合於民事訴訟法第二百五十五條規定之情形
      ，故原告此部分追加礙難准許。
  三、原告於九十五年五月三十一日變更及追加訴之聲明為：(
      一) 被告丙○○、癸○○、甲○○、子○○、己○○、乙○○、戊○○應連帶賠償原告四百二十三萬二千五百八十
      二元及自八十八年七月二十六日起至清償日止，按年息百
      分之五計算之利息。(二)上開被告等人應連帶賠償原告三
      百四十萬元。(三)原告願供擔保請准宣告假執行。因原告
      訴之聲明之變更及追加並無任何之理由及依據，被告亦不
      同意原告之變更及追加，故原告九十五年五月三十一日訴
      之聲明之變更及追加礙難准許。又原告於同日之訴狀追加
      主張被告於前案以不實尾款及不實私文書提起訴訟，致原
      告敗訴，產生前案本訴之債務十七萬六千三百三十五元，
      裁判費九萬八千四百六十八元、反訴部分裁判費用七萬六
      千六百四十一元，請求被告連帶賠償部分，因此部分之事
      實原告起訴狀未提及，且與起訴狀之基礎事實不同一，有
      礙訴訟終結，且被告亦不同意原告此部分之追加，又無其
      他合於民事訴訟法第二百五十五條規定之情形，故原告此
      部分追加礙難准許。
  四、原告於九十三年七月二十六日於訴訟標的方面追加主張被
      告丙○○未能於期限內完成系爭工程，故主張解除與被告
      丙○○之承攬契約，請求回復原狀及解除契約後之損害賠
      償，惟查，原告一開始起訴主張係以侵權行為、不當得利
      主張被告丙○○假造不實追加款、被告癸○○、甲○○、
      子○○、己○○等人為不實證詞、被告乙○○為不實鑑定
      、被告丙○○據此提起訴訟，致原告敗訴，被告甲○○、
      戊○○、丙○○等人對原告侮辱、恐嚇等事實請求損害賠
      償，過程中雖提及系爭房屋之瑕疵，惟侵權行為、不當得
      利所需調查之構成要件與事實與原告有無契約解除權完全
      不同，故基礎事實難認為相同，此部分追加有礙訴訟終結
      ，且被告亦不同意原告此部分之追加，又無其他合於民事
      訴訟法第二百五十五條規定之情形，故原告此部分追加礙
      難准許。
  五、原告於九十三年十二月七日變更及追加訴之聲明為：(一)
      被告丙○○、癸○○、甲○○、子○○、己○○、乙○○
      、戊○○應連帶賠償原告四百二十三萬二千五百八十二元
      及自八十八年七月二十六日起至清償日止，按年息百分之
      五計算之利息。(二)上開被告等人應連帶賠償原告庚○○
      二百十五萬元、原告辛○○一百二十五萬元，及均自該訴
      狀繕本送達翌日起至清償日止，按年息百分五計算之利息
      。(三)原告願供擔保請准宣告假執行。原告於訴之聲明部
      分之變更及追加並無任何理由及依據，被告亦不同意原告
      之變更及追加，故原告九十三年十二月七日訴之聲明之變
      更及追加尚難准許。又原告於同日於事實部分追加主張詐
      欺、撤銷承攬契約之意思表示、瑕疵修補請求損害賠償等
      事實，惟原告主張被告等人有無以侵權行為方式詐欺訴訟
      致被告不當得利，所需調查之構成要件與事實與被告有無
      於承攬契約中詐欺、原告得否主張撤銷意思表示及瑕疵修
      補請求損害賠償完全不同，故基礎事實難認為相同，此部
      分追加有礙訴訟終結，且被告亦不同意原告此部分之追加
      ，又無其他合於民事訴訟法第二百五十五條規定之情形，
      故原告此部分追加亦難准許。
  六、原告於九十四年三月二日變更及追加訴之聲明為 (一)被
      告丙○○、戊○○應連帶賠償原告超過九萬四千零三十七
      元及自及自八十八年三月二十日起至清償日止，按年息百
      分之五計算之利息。(二)被告丙○○、乙○○、戊○○應
      連帶賠償原告三十一萬四千三百八十五元及自八十八年三
      月二十日起至清償日止，按年息百分之五計算之利息。(
      三) 被告丙○○、癸○○、甲○○、子○○、己○○應連
      帶賠償原告三百八十二萬四千一百六十元，被告乙○○及
      戊○○就三百三十萬九千八百五十九元之範圍內與被告丙○○、癸○○、甲○○、子○○、己○○等人連帶賠償原
      告，並自八十八年七月二十六日起至清償日止，按年息百
      分之五計算之利息。(四)被告丙○○、癸○○、甲○○、
      子○○、己○○、乙○○、戊○○應連帶賠償原告庚○○
      二百十五萬元、原告辛○○一百二十五萬元，及均自該訴
      狀繕本送達翌日起至清償日止，按年息百分五計算之利息
      。(五)原告願供擔保請准宣告假執行。原告於訴之聲明部
      分並未說明其訴之聲明之變更及追加之理由及依據，被告
      亦不同意原告之變更及追加，且原告一再變更追加聲明之
      舉，已嚴重影響被告防禦權之行使，又不符合民法第二百
      五十五條之規定，故原告九十四年三月二日訴之聲明之變
      更及追加亦難准許。
  七、原告於九十四年五月十一日又將訴之聲明從九十四年三月
      二日之聲明第三項變更為: 被告丙○○、癸○○、甲○○
      、子○○、己○○應連帶賠償或不當得利給付原告三百八
      十二萬四千一百六十元，被告乙○○及戊○○就二百七十
      三萬二千六百八十五元之範圍內與被告丙○○、癸○○、
      甲○○、子○○、己○○等人連帶賠償原告，並自八十八
      年七月二十六日起至清償日止，按年息百分之五計算之利
      息。並於同日追加主張被告癸○○、甲○○、子○○、己○○等人偷工減料違約不法，被告丙○○對被告癸○○、
      甲○○、子○○、己○○等人有損害賠償或不當得利請求
      權，故基於代位被告丙○○之法律關係，向被告癸○○、
      甲○○、子○○、己○○等人請求賠償。由於原告於訴之
      聲明部分並未說明變因其訴之聲明之變更及追加之理由及
      依據，被告亦不同意原告之變更及追加，且原告一再變更
      追加聲明之舉，已嚴重影響被告防禦權之行使，故原告九
      十四年三月二日訴之聲明之變更及追加亦難准許。又原告
      追加代位之法律關係部分，與本件之基礎事實不同，被告
      亦不同意原告此部分之追加，且不符合民法第二百五十五
      條之規定，自難予准許。
  八、原告於九十四年六月二十一日，追加主張被告丙○○應加
      倍返還訂金二百萬元，又主張被告等人有不完全給付應付
      賠償責任云云，核此部分雖同屬系爭工程所生之糾紛，惟
      應調查之基礎事實與本件不同，被告亦不同意原告之追加
      ，此部分追加又有礙訴訟終結，又無其他合於民事訴訟法
      第二百五十五條規定之情形，故原告此部分追加亦難准許
      。
  九、由於本件原告起訴後，不斷地於當事人、訴訟標的及訴訟
      之聲明部分為變更及追加，嚴重妨礙被告防禦權之行使及
      訴之終結，經本院於九十四年八月十日開庭時諭知原告所
      有訴之變更及追加均應於一個月內提出，否則均不得再行
      提出，惟原告於九十四年九月十日後仍不斷地於當事人、
      訴訟標的及訴訟之聲明部分為變更及追加，故原告於九十
      四年九月十日以後所為之變更及追加，均有礙訴訟終結，
      礙難准許，均應予駁回。
貳、依民事訴訟法第二百四十九條第一項第六款，第九十五條，
    第七十八條裁定如主文。
中　　華　　民　　國　　96　　年　　6　　月　　11　　日
                  民事第二庭    法　官　詹秀錦
以上正本係照原本作成。
如對本裁定抗告須於裁定送達後10日內向本院提出抗告狀。
中　　華　　民　　國　　96　　年　　6 　　月　　11　　日
                      　　　    書記官　陳秀香
